【裁判字號】    98,易,771
【裁判日期】    981006
【裁判案由】    詐欺
【裁判全文】
臺灣桃園地方法院刑事判決               98年度易字第771號
公  訴  人  臺灣桃園地方法院檢察署檢察官
被      告  乙○○
上列被告因詐欺案件，經檢察官提起公訴（98年度偵緝字第950
號），本院判決如下：
    主  文
乙○○犯幫助詐欺取財罪，處有期徒刑肆月，如易科罰金以新臺
幣壹仟元折算壹日。
    事  實
一、乙○○雖預見其提供自己申請之行動電話門號予他人使用，
    可能被犯罪集團所使用以遂行詐欺取財之目的，竟仍基於幫
    助詐欺之犯意，於民國96年7 月1 日至同年月3 日間之某時
    地，將其於民國96年7 月1 日在臺灣大哥大股份有限公司（
    下稱「臺灣大哥大」）桃園中華特約服務中心所申請，號碼
    為0000000000號之行動電話門號SIM 卡（下稱「系爭SIM 卡
    」），交付予某真實姓名年籍不詳之詐欺集團成年成員使用
    ，容認上開電話門號供其及其所屬之詐欺集團詐騙財物使用
    。嗣該詐欺集團成員取得上開行動電話門號後，於96年7 月
    3 日及同年月4 日及12日，以電話向甲○○詐稱：先前與「
    心言」約定援交但因故沒見面，若要將已匯款之援交代價取
    回，就必須依照指示再匯款，致使甲○○陷於錯誤，於96年
    7 月3 日匯款新臺幣（下同）20,017元、73,415元、同年月
    4 日匯款5,017 元至呂淑貞中華郵政股份有限公司中壢郵局
    之帳戶內；於96年7 月3 日匯款5,017 元、95,017元至呂淑
    貞安泰商業銀行中壢分行帳戶內；於96年7 月3 日匯款20,
    017 元、80,017元、同年月4 日匯款3,017 元、84,966 元
    至陳宣穎玉山商業銀行迴龍分行之帳戶內；於96年7 月12日
    匯款91,000元、1,000 元至李軒立第一商業銀行重陽分行帳
    戶內，上揭匯款均旋遭提領一空。後甲○○察覺受騙報警處
    理，經警循線查悉上情。
二、案經甲○○訴由臺中縣警察局豐原分局報告臺灣臺中地方法
    院檢察署呈請臺灣高等法院檢察署檢察長令轉臺灣桃園地方
    法院檢察署檢察官偵查起訴。
    理  由
一、按「被告以外之人於審判外之言詞或書面陳述，除法律有規
    定者外，不得作為證據」；又「被告以外之人於審判外之陳
    述，雖不符合第159 條之1 至第159 條之4 之規定，但經當
    事人於審判程序同意作為證據，法院審酌該言詞陳述或書面
    陳述作成時之情況，認為適當者，亦得為證據」，刑事訴訟
    法第159 條第1 項及第159 條之5 第1 項分別定有明文。查
    本判決下列所引用之各該被告以外之人於審判外之言詞及書
    面陳述，雖屬傳聞證據，惟均經檢察官及被告於本院審理中
    同意有證據能力，揆諸前揭規定，本院依各該言詞或書面供
    述證據作成時之情況，均認為適當，而認有證據能力，合先
    敘明。
二、訊之被告乙○○矢口否認有何交付系爭SIM 卡以幫助他人犯
    詐欺取財罪之事實，辯稱：伊係將系爭SIM 卡放在機車置物
    箱內，旋即前往雲林縣麥寮鄉工作，約18天後始返回，即發
    現機車置物箱遭撬開，系爭SIM 卡及安全帽、雨衣等均不翼
    而飛，而伊當時並未報警云云。經查：
  (一)系爭SIM 卡為被告所申辦，業據被告於本院準備程序及審理
    中坦承不諱，且有臺灣大哥大96年8 月2 日法大字第096075
    140 號函在卷可稽（見中縣豐警偵字第0960032632號卷第90
    至92頁），堪認被告於96年7 月1 日晚間9 時18分許申辦系
    爭SIM 卡之情為真實。至被告於偵查中稱伊未申辦系爭SIM
    卡云云，何以於本院準備程序及審理中翻異前詞，被告解釋
    略謂因事隔2 年，伊受檢察官訊問時不記得了，事後經向臺
    灣大哥大查證後始回想起來，確實是伊申辦的，且系爭SIM
    卡申請書上「乙○○」之簽名為伊親簽等語，亦據被告陳明
    在卷（見準備程序筆錄第3 頁、審判筆錄第3 至4 、9 頁）
    ，是其關於申辦系爭SIM 卡之供述前後不一致，應以準備程
    序及審理中之供述為憑。
  (二)前揭如事實欄所載，被害人甲○○受詐騙而陷於錯誤，各於
    96年7 月3 日匯款20,017元、73,415元、同年月4 日匯款5,
    017 元至呂淑貞中華郵政股份有限公司中壢郵局之帳戶內；
    於同年月3 日匯款5,017 元、95,017元至呂淑貞安泰商業銀
    行中壢分行帳戶內；於同年月3 日匯款20,017元、80,017元
    、同年月4 日匯款3,017 元、84,966元至陳宣穎玉山商業銀
    行迴龍分行之帳戶內；於同年月12日匯款91,000元、1000元
    至李軒立第一商業銀行重陽分行帳戶內之事實，業經被害人
    甲○○於警詢及偵查中指訴綦詳，並有被害人匯款之第一銀
    行自動櫃員機交易明細表影本2 份、被害人臺灣新光商業銀
    行水湳分行帳戶存摺明細資料等在卷可稽（見中縣豐警偵字
    第0960032632號卷第15至16頁），此外復有證人林汶真、呂
    淑貞於警詢及偵查中、證人陳宣穎、萬鎮霆於警詢中、證人
    林軒立於偵查中之證述，及兆豐國際商業銀行竹科竹村分行
    96年8 月1 日兆銀竹科竹村字第9621500210號函及所附林汶
    真之開戶資料及交易明細、中國信託商業銀行股份有限公司
    96年8 月1 日中信銀集作字第96506317號函、97年1 月23日
    中信銀集作字第97501747號函、台灣郵政股份有限公司中壢
    郵局96年8 月10日營字第0961100841號函、安泰商業銀行中
    壢分行96年8 月8 日（96）安壢作字第0960001047號函、玉
    山銀行迴龍分行96年8 月1 日玉山迴龍字第07080101號函、
    第一商業銀行重陽分行96年7 月31日（96）一重陽字第69號
    函等在卷足憑，被害人甲○○因接獲詐欺集團成員使用系爭
    SIM 卡之門號來電施用詐術，致其陷於錯誤而匯款交付47萬
    8,500 元等情，均堪認定。
  (三)被告雖否認將系爭SIM 卡提供他人使用，並以前詞置辯，然
    查行動電話之SIM 卡體積微小，應非不能隨身攜帶，且申辦
    之目的既係為開通使用，焉有申辦後竟不拆封使用，反留置
    於機車置物箱內而不隨身攜帶使用之理。是被告辯稱，因未
    及將系爭SIM 卡的護套拆下，體積太大口袋放不下，所以才
    放在機車置物箱云云，顯然不合常情。又被告辯稱：「當天
    我辦完這個SIM 卡，我工地的老闆就打電話給我，我要出發
    至雲林麥寮，所以我就直接出發，SIM 卡放在機車的置物箱
    中」云云，惟觀被告申辦系爭SIM 卡的時間，為96年7 月1
    日晚間9 時18分許，茍被告須南下工作十數日，理應攜帶相
    當之行李以供十數日生活所需，不可能隻身前往，即使系爭
    SIM 卡的護套未拆下，亦可與行李同放，不會只有口袋可放
    ，是被告辯稱口袋放不下，顯與經驗法則不符；且斯時已經
    夜間，被告縱須直接出發，其是否急迫到無暇攜帶系爭SIM
    卡之程度，亦屬可疑。再被告辯稱系爭SIM 卡是要留給普通
    朋友用的，故當時只申辦系爭SIM 卡，未連同手機一起申辦
    云云，顯見被告並無多持有一可通話使用的新行動電話門號
    之需要，對照被告於96年7 月1 日申辦系爭SIM 卡，而詐騙
    集團成員旋於96年7 月3 日使用系爭SIM 卡，顯然被告甫一
    申辦系爭SIM 卡，即遭詐騙集團作為詐騙工具，足見被告申
    辦系爭SIM 卡之動機，應係為交付他人使用，而非所謂留給
    普通朋友之用。
  (四)觀諸本案被害人甲○○受騙過程，詐騙集團成員能遂行其詐
    欺取財犯罪行為，無非仰賴被告提供之系爭SIM 卡於96年7
    月3 日至12日期間能保持與被害人聯繫無礙，茍詐騙集團所
    使用之系爭SIM 卡，在其成員尚未遂行其詐騙行為前，即遭
    申辦人掛失停用，詐騙集團豈非於大費周章假藉被害人與「
    心言」約定援交未果之施用詐術後，卻喪失與被害人間之聯
    繫管道而無法遂行其詐騙目的？況詐騙集團豈有使用來源不
    明例如竊得之行動電話門號作為聯繫工具，徒增被查獲風險
    之理？佐以系爭SIM 卡既係被告親自申辦、管領，若非被告
    之交付，他人焉能任意取得系爭SIM 卡使用，實難想像。再
    行動電話SIM 卡之掛失手續簡便，苟確有遺失一情，為防止
    遭人盜打甚至不法利用之虞，衡情亦應會辦理停話、掛失減
    少損失，惟被告於申辦系爭SIM 卡後，始終未有何申請停話
    、申報遺失之掛失紀錄，此有臺灣大哥大96年8 月2 日法大
    字第096075140 號函在卷足憑（見中縣豐警偵字第09600326
    32號卷第90至92頁）；兼衡以被告審理中自承未曾使用過系
    爭SIM 卡，詎仍於所謂遺失之數月後向臺灣大哥大補辦月租
    ，則被告豈有在新辦之系爭SIM 卡遺失後，不為停話、掛失
    ，亦未報警，卻又願意補繳遭他人冒用之月租費，甘受財產
    平白損失之理？此與常情大相悖離，所辯實難憑採。況被告
    空言辯稱系爭SIM 卡被竊云云，惟始終未能舉證以供本院調
    查，再細酌被告於審理中所稱系爭SIM 卡被竊情節，與其於
    偵查中辯稱伊未曾申請系爭SIM 卡云云（見臺灣桃園地方法
    院檢察署98年度偵緝字第950 號第16頁），前後不一致，被
    告雖辯稱事後回憶想起，然機車置物箱被撬開、補辦月租時
    被臺灣大哥大人員告知系爭SIM 卡已被停話，其亦已觸犯法
    律等情，均非瑣碎小事，被告為智識能力正常之人，焉有遺
    忘殆盡忽又全部想起，致偵查及審理中供述矛盾之可能性？
    是被告前後所辯，均屬臨訟卸責之詞，不足採信。
  (五)綜上所述，被告所辯前詞，核屬犯後矯飾之詞，均非可採，
    本案事證明確，被告犯行堪以認定，應依法論科。
三、按刑法上之幫助犯，係對於犯罪與正犯有共同之認識，而以
    幫助之意思，對於正犯資以助力，而未參與實施犯罪構成要
    件之行為者而言。是以，被告基於幫助之犯意，將其所有之
    系爭SIM 卡交付予他人詐欺取財，而未參與實施詐欺取財罪
    構成要件之行為，為幫助犯。核被告所為，係犯刑法第30條
    第1 項、第339 條第1 項之幫助詐欺取財罪。爰審酌被告提
    供行動電話門號予他人非法使用，助長詐欺集團犯罪風氣，
    增加犯罪追查之困難，使被害人求償無門，又被害人遭詐騙
    金額為47萬8,500 元，金額非小，再考被告本身未實際參與
    本案詐欺取財之犯行，責難性較小，然其犯後猶飾詞否認犯
    行，不知悔改之犯後態度等一切情狀，量處如主文所示之刑
    ，並諭知易科罰金之折算標準，以示懲儆。
據上論斷，應依刑事訴訟法第299 條第1 項前段，刑法第30條第
1 項前段、第2 項，第339 條第1 項、第41條第1 項前段，刑法
施行法第1 條之1 ，判決如主文。
本案經檢察官楊凱真到庭執行職務。
中    華    民    國    98    年    10     月    6    日
                  刑事第七庭審判長法  官   蕭世昌
                                  法  官   蔡世芳
                                  法  官   毛松廷
以上正本證明與原本無異。
如不服本判決應於收受判決後10日內向本院提出上訴書狀，並應
敘述具體理由。其未敘述上訴理由者，應於上訴期間屆滿後20日
內向本院補提理由書( 均須按他造當事人之人數附繕本) 「切勿
逕送上級法院」。
                                  書記官   陳恩如
中    華    民    國    98    年    10    月    6     日
附錄本案論罪科刑之法條：
中華民國刑法第339條
（普通詐欺罪）
意圖為自己或第三人不法之所有，以詐術使人將本人或第三人之
物交付者，處 5 年以下有期徒刑、拘役或科或併科 1 千元以下
罰金。
以前項方法得財產上不法之利益或使第三人得之者，亦同。
前二項之未遂犯罰之。


司法院資訊處製作；財團法人民間司法改革基金會備份。
